【裁判字號】    98,訴,16
【裁判日期】    980915
【裁判案由】    侵權行為損害賠償
【裁判全文】
臺灣高等法院民事判決                    98年度訴字第16號
原      告  甲○○
被      告  丙○○
            乙○○
            丁○○
上列當事人間因侵權行為損害賠償附帶民事訴訟事件，經本院刑
事庭移送前來，本院於民國98年9月1日言詞辯論終結，判決如下
：
    主  文
被告應連帶給付原告新臺幣壹拾伍萬元，及均自民國97年9月16
日起至清償日止，按年息5％計算之利息。
原告其餘之訴及假執行之聲請均駁回。
訴訟費用由被告連帶千分之二十五，餘由原告負擔。
    事實及理由
一、被告經合法通知未於言詞辯論期日到場，核無民事訴訟法第
    386條所列各款情事，爰依原告之聲請，由其一造辯論而為
    判決。
二、原告起訴主張：被告乙○○提供其經營、設於台北縣板橋市
    ○○路○段422之2號之「龍興汽車美容」為購博場所，供不
    特定人以麻將賭博財物而抽頭營利。伊於民國95年12月27日
    下午6時許，接獲兄吳仁獻之電話，要約伊前去接替其位置
    賭博，伊應允後即偕女友王麗霜前往上址，接替吳仁獻之位
    置續賭。嗣被告乙○○、丙○○、丁○○（下稱被告3人）
    於翌日即同年月28日凌晨1時許，夥同數名真實姓名不詳之
    成年男子，基於意圖為自己不法所有之犯意聯絡，先由被告
    乙○○表示伊與同桌賭客即訴外人許壬癸詐賭，雖經伊否認
    ，被告3人仍不為所動，旋由被告乙○○、丙○○及在場不
    詳姓名之成年男子，輪流持鐵棍毆打伊及許壬癸，被告丙○
    ○另要求王麗霜站立至一旁，由丁○○及其他數名不詳姓名
    之成年人看守王麗霜，不准王麗霜打電話，亦不准離開現場
    ，並取走伊、許壬癸、王麗霜所攜帶之財物。訴外人許壬癸
    因不堪毆打，乃依被告3人之要求簽立切結書及本票，伊不
    同意竟遭毆打凌虐長達5小時，因而受有右側頸部外傷、頭
    皮四公分裂傷、右眉及右上眼瞼擦傷、右上臂及前臂瘀傷、
    兩手手臂挫傷等傷害，最後於被告乙○○以電擊棒電擊之情
    形下，伊不得不同意在被告3人書寫之自白書及面額新台幣
    （下同）100萬元本票上簽名，被告始暫停毆打。最後伊於
    姪子吳英豪報警處理始獲救。爰依侵權行為之法律關係，請
    求被告應連帶給付慰撫金200萬元，求為命(一)被告應連帶給
    付伊200萬元，及自刑事附帶民事起訴狀繕本送達之翌日起
    至清償日止，按年息5％計算之利息。(二)願供擔保請准宣告
    假執行。
三、被告乙○○、丙○○部分：對前揭侵權行為業經刑事判決不
    爭執，惟僅能賠償10萬元，原告請求之慰撫金過高。被告丁
    ○○部分：伊一審刑事判決係獲判無罪，二審始改判有罪，
    否認與被告乙○○、丙○○有犯意之聯絡等語。均求為命駁
    回原告之訴及假執行之聲請。
四、按「因故意或過失，不法侵害他人之權利者，負損害賠償責
    任」、「數人共同不法侵害他人之權利者，連帶負損害賠償
    責任」、「不法侵害他人之身體、健康、名譽、自由、信用
    、隱私、貞操，或不法侵害其他人格法益而情節重大者，被
    害人雖非財產上之損害，亦得請求賠償相當之金額」，民法
    第184條第1項前段、第185條第1項、第195條第1項分別定有
    明文。經查：
  (一)被告乙○○以其經營之「龍興汽車美容」洗車場後方房間，
    設置賭場賭博，而抽頭營利。原告於95年12月27日下午偕同
    女友王麗霜前往上址賭場。嗣被告3人於翌日凌晨1時許，懷
    疑原告與同桌賭客許壬癸有詐賭行為，即由被告丙○○、乙
    ○○開口表示原告、許壬癸詐賭，惟為原告、許壬癸否認，
    稱兩人互不認識，被告乙○○請其二人以手機互撥後，發現
    原告使用之行動電話內有設定許壬癸所使用之行動電話門號
    ，被告3人遂認原告等確有詐賭之情，竟與在場其他7名不詳
    姓名成年男子，共同基於非法剝奪人之行動自由之犯意聯絡
    與行為分擔，由被告丙○○、乙○○以及數名不詳成年男子
    ，輪流持衣櫥鐵質支架毆打原告及許壬癸，並取走許壬癸身
    上所有現金約3萬多元及王麗霜之皮包（內有行動電話、身
    分證），丙○○另要求王麗霜站立至一旁，由丁○○及其他
    數名不詳姓名之成年人看守王麗霜，不准王麗霜打電話，亦
    不准離開現場。訴外人許壬癸因不堪身體疼痛及心中畏懼，
    先表示同意丙○○等人之和解提議，丙○○即將許壬癸帶往
    另一房間，由丁○○與乙○○及其餘數名不詳成年男子留於
    原地看守原告、王麗霜。被告丙○○向許壬癸恫稱若不承認
    其與原告有詐賭情事，將要打斷許壬癸之手腳等語，許壬癸
    迫於無奈而同意丙○○之要求，經丙○○帶回上述打牌之房
    間，許壬癸即簽立面額100萬元本票1紙，並在由被告丙○○
    口述、由被告乙○○書寫，內容為承認原告、許壬癸共謀搭
    檔賭博之自白切結書上簽名後，連同前開本票交予被告丙○
    ○。被告丙○○為知悉許壬癸之住處以便日後追討款項，囑
    由不知情之訴外人許恆瑋駕駛被告丙○○之車輛，搭載許壬
    癸、被告丙○○返回許壬癸之住處，被告丙○○並與許壬癸
    約定當日（28日）下午將前往許壬癸住處收取45萬元。原告
    於許壬癸離開時，仍否認詐賭，且拒絕被告丙○○等人之和
    解提議，被告丙○○及不詳成年男子遂再次持衣櫥鐵質支架
    等物品毆打原告，致原告受有右側頸部外傷、頭皮四公分裂
    傷、右眉及右上眼瞼擦傷、右上臂及前臂瘀傷、兩手手臂挫
    傷等傷害，被告丙○○並恫稱不拿出錢來，欲將王麗霜抓去
    賣等語，以此方式逼迫原告簽發100萬元之本票及在由被告
    丙○○口述、被告乙○○書寫，內容相同之自白切結書上簽
    名，由於原告無法即時交付現金，被告乙○○即提議原告致
    電予其兄吳仁獻，佯稱其打牌疲累，邀約其兄前來接手，被
    告乙○○並恐嚇原告須配合詐騙其兄吳仁獻到場，且不得說
    出遭毆打情事，否則將打斷原告手腳等語。嗣經原告之姪子
    吳宗諺（原名吳英豪）前往上開賭博場所查看，發現有異而
    報警處理，原告始獲救送醫治療。被告3人共犯刑法第302條
    第1項之妨害自由罪，被告乙○○另犯刑法第268條之意圖營
    利供給賭博場所罪，業經台灣板橋地方法院（下稱板橋地院
    ）檢察署檢察官偵查起訴，被告乙○○、丙○○經板橋地院
    96年度訴字第983號刑事判決有罪確定（乙○○二罪應執行
    有期徒刑10月、丙○○應執行有期徒刑9月確定）、被告丁
    ○○則經本院97年度上訴字第2291號刑事判決，撤銷原審無
    罪判決，改判有期徒刑8月，減為有期徒刑4月，如易科罰金
    以1,000元折算1日，此有台灣板橋地方法院96年度訴字第98
    83號、本院97年度上訴字第2291號刑事判決可參。被告丁○
    ○既有參與看守原告及其女友王麗霜之行為，足認與被告乙
    ○○、丙○○具犯意聯絡及行為分擔，其抗辯未參與犯罪云
    云，已非可採。是原告主張被告3人為共同侵權行為人，依
    民法第184條第1項前段、第185條第1項、第195條第1項之規
    定，應連帶賠償其慰撫金，即屬有據。
  (二)爰審酌被告乙○○提供賭博場所，抽頭謀取不法利益，其與
    被告丙○○、丁○○僅因懷疑原告詐賭，並未思依合法訴訟
    程式主張權利，即強行剝奪原告之行動自由，期間並對原告
    施以毆打、傷害、恐嚇等強暴脅迫行為，動機及行為手段均
    屬可議，原告所受之精神上痛苦及兩造之身分、地位等一切
    情狀，而認原告之慰撫金以15萬元為適當，其逾此部分之請
    求，於法不合。
五、從而，原告依民法第184條第1項前段、第185條第1項、第19
    5條第1項之規定，請求被告連帶給付15萬元，及均自刑事附
    帶民事起訴狀繕本送達翌日（即97年9月16日，繕本於97年9
    月15日送達，送達回證見附民卷4頁至6頁）起至清償日止，
    按年息5％計算之利息，於法相符，應予准許，逾此部分之
    請求，即無理由，應予駁回。本件所命給付，被告上訴第三
    審所得之利益未逾150萬元，不得上訴第三審，本院判決後
    已告確定，此部分原告聲請准供擔保請求宣告假執行，自非
    所許；另原告敗訴部分，其假執行之聲請亦失所依據，不應
    准許，則原告假執行之聲請，應予駁回。
六、至兩造其餘之攻擊或防禦方法及未經援用或進行調查之證據
    ，均經本院斟酌後，認不足影響本判決之結果，無予以調查
    或逐一論駁之必要，附此敘明。
七、據上論結，本件原告之訴為一部有理由，一部無理由，依民
    事訴訟法第385條第1項、第79條，判決如主文。
中    華    民    國    98    年    9    月     15    日
                  民事第十六庭
                      審判長法  官   湯美玉
                            法  官   謝碧莉
                            法  官   呂淑玲
正本係照原本作成。
被上訴人不得上訴。
上訴人如不服本判決，應於收受送達後20日內向本院提出上訴書
狀，其未表明上訴理由者，應於提出上訴後20日內向本院補提理
由書狀（均須按他造當事人之人數附繕本）上訴時應提出委任律
師或具有律師資格之人之委任狀；委任有律師資格者，另應附具
律師資格證書及釋明委任人與受任人有民事訴訟法第466條之1第
1項但書或第2項（詳附註）所定關係之釋明文書影本。
中    華    民    國    98    年    9    月     15    日
                              書記官  明祖全
附註：
民事訴訟法第466條之1（第1項、第2項）：
對於第二審判決上訴，上訴人應委任律師為訴訟代理人。但上訴
人或其他法定代理人具有律師資格者，不在此限。
上訴人之配偶、三親等內之血親、二親等內之姻親，或上訴人為
法人、中央或地方機關時，其所屬專任人員具有律師資格並經法
院認為適當者，亦得為第三審訴訟代理人。


司法院資訊處製作；財團法人民間司法改革基金會備份。
